【裁判字號】    98,訴,1790
【裁判日期】    981021
【裁判案由】    損害賠償等
【裁判全文】
臺灣板橋地方法院民事判決              98年度訴字第1790號
原      告  甲○○
被      告  乙○○
上列當事人間請求損害賠償等事件，經本院於民國98年9月30日
言詞辯論終結，判決如下：
    主    文
原告之訴及其假執行之聲請均駁回。
訴訟費用由原告負擔。
    事實理由
一、原告起訴主張：
  (一)被告於民國95年1月13日以投資購買股份之方式，騙取原告
    新台幣（下同）300,000元：
    94年11月間，被告以千翔保全股份有限公司（下稱千翔保全
    公司）物管課襄理身份，陸續與原告所經營之逢甲股份有限
    公司（下稱逢甲公司）為無線對講機之業務上往來，被告因
    而知悉原告經營之逢甲公司之業務需求龐大，竟向原告誆稱
    若能幫助其投資千翔保全公司，老闆會認為他向心力強，將
    來升官之後，將使逢甲公司成為統購廠商，對於逢甲公司業
    務發展助益極大，原告乃於95年1月13日匯款300,000元予被
    告，以使被告得以有資金購買千翔保全公司之股份，此有匯
    款單可稽。但其後發現被告根本亦未投資千翔保全公司，歷
    經上開事件，原告始知被告僅是覬覦原告因業務上之需求，
    以欺瞞之方式要原告投資千翔保全公司，卻進而騙取該筆金
    錢。
  (二)被告於96年1月20日以購屋為由，騙取原告1,300,000元：
    被告又於96年間以其父親車禍受傷行動不便，家中沒有電梯
    需背父親上下樓相當不方便且辛苦為由，所以向原告商量，
    先向原告借款1,300,000元，以購買中和華夏之星不動產，
    即門牌號碼：台北縣中和華新街143巷126號9樓之房屋及土
    地，等到被告家裡現住的舊房子賣出去及父親車禍理賠金下
    來之後，就可以將所有款項還給原告，原告遂幫其於96 年1
    月20日以逢甲公司之名義開立1,300,000元之支票予系爭房
    地之建商即禾旺建設股份有限公司，支付購屋款項，此有原
    告向銀行調取之支票照片可稽。
  (三)被告另自95年1月起，先後多次以各種名義向原告借款迄今
    均未歸還，共計499,537元，茲分述如下：
  1.被告於95年5月5日向原告表示，因千翔保全公司保全人員之
    服飾必須繳交廠商１０１服裝之蘇明吉先生一筆100,000元
    之貸款，因公司來不及撥款，故向原告情商先幫忙開立支票
    給廠商，待將來向公司請款之後，再返還原告，此有原告向
    銀行調取之支票照片可稽。
  2.被告於95年5月31日向原告表示，由於招待客戶去應酬、吃
    飯喝酒，手邊尚欠24,000元之款項支付予店家，因公司來不
    及撥款，故向原告情商先幫忙開立支票以支付店家欠款，此
    有原告向銀行調取之支票照片可稽。
  3.被告於95年5月27日向原告表示，由於家裡房屋需要修繕、
    裝潢，還差30,000元款項支付予承包商，央求原告先幫忙開
    立支票以應急，此有原告向銀行調取之支票照片可稽。
  4.被告於95年1月21日要原告先幫忙支付ＡＤＳＬ之網路電信
    費用5,537元，此有原告向銀行調取之支票照片可稽。
  5.被告先後又向原告以各種名義陸續借款，其數額共為70,000
    元（計算式：30,000元＋20,000元＋10,000元＋10,000元＝
    70,000元），此皆有匯款紀錄可證。
  6.被告向原告表示因其父生病住院，需支付大筆醫療及住院費
    用，故陸續告調借數筆款項，其數額共為270,000元（計算
    式：50,000元＋50,000元＋100,000元＋50,000元＋20,000
    元＝270,000元），凡此皆有匯款紀錄可稽。
  7.綜上1至6所述之借款金額共計499,537元。（計算式：100,
    000元＋24,000元＋30,000元＋5,537元＋70,0 00元＋270,
    000元＝499,537元）
  (四)被告於被告於96年4月17日以開設公司為由，向原告借款326
    ,700元：
    再查，被告於96年4月17日又以將成立旺宏公寓大廈管理維
    股份有限公司（下稱旺宏公司），需租賃商業大樓及設立登
    記為由，向原告借款67,500元，要求原告幫忙開立支票予建
    達顧問有公司，此有原告向銀行調之支票照片可稽。另於同
    日表示，由於其向銀行申請之支票本還沒下來，所以請求原
    告先幫其開立每期21,600元之支票共12紙合計259,200元借
    予被告，做為其每期支付租賃商業大樓之資金，先將所有支
    票拿給房東，待其自己之支票本核發下來之後，被告會親自
    拿自己的支票，去向房東換原告開立之支票回來，然後交還
    給原告，上開金額合計326,700元（計算式：67,500元＋259
    ,200元＝326,700元）。
  (五)末查，後於96年5月1日房東提示第一張期之支票，被告向原
    告表示，由於自己的票還沒下來，該筆21,600元之款項將來
    會另外還給原告，而由於從簽約到第一次票到期之間相隔不
    到兩個禮拜，所以原告起先並不以為意，然後來其他11期之
    支票，被告卻都遲遲未還給原告，原告發現事情不對勁，多
    次欲向被告索還然被告都避不見面，被告從未說明對於前開
    (一)所示之300,000元投資千翔保全公司之股款如何處理，及
    對上開先前曾向原告借調之款項也都尚未償還，在原告反覆
    詢問之後，被告竟開始性情大變，於原告手棧中傳送記載：
    「不要讓我把妳在業界搞臭」、「只懂用兩粒做生意的人睡
    吧，不要再做無謂的解釋，多說只是安慰自己的憂鬱症，晚
    點發病而已」，甚至在96年10月9日以手機傳訊：「妳搞不
    清楚還有啥東西在我手上‧‧‧光碟‧‧‧」等不堪入目之
    訊息，令原告終日處於恐懼之簡訊，原告於97年2月13日乃
    委請律師發函通知並請求，希望被告說明真相及並返還支票
    及所積欠之款項，惟被告仍置之不理，甚至97年2月21日還
    將發票日為96年6月1日、96年7月1日、96年8月1日、96年9
    月1日、96年10月1日、96年11月1日、96年12月1日、97年1
    月1日、97年2月1日之九紙支票，向銀行示兌現，行徑惡劣
    ，原告迫不得已，方提起本件訴訟。綜上所陳，被告向原告
    騙取借貸之款項共為2,426,2370元（計算式：300,000元＋
    1,300,000元＋499,537元＋326,700元＝2,426,237元）。爰
    依據侵權行為損害賠償之請求權，提起本件訴訟，並聲明：
  1.被告應給付原告2,426,237元，及自起訴狀繕本送達翌日起
    至清償日止，按年息百分之5計算之利息。
  2.訴訟費用由被告負擔。
  3.原告願供擔保，請准宣告假執行。
二、被告之抗辯：
    被告否認有原告所指之侵權行為，惟自認確有向原告借錢，
    金額約1,900,000元至2,000,000元左右，但是並無詐欺原告
    的意思；因兩造之前是男女朋友關係，當時相處很好的時候
    ，是原告要協助被告做事業或是其他的事，現在關係破裂原
    告要被告還這些錢，被告願意在能力範圍之下，每個月清償
    20,000元返還原告。並聲明駁回原告之訴，如受不利之判決
    ，願供擔保請准宣告免為假執行。
三、得心證之理由：
  (一)原告基於侵權行為之法律關係，訴請被告給付投資購買股份
    款項300,000元、代墊購屋款項1,300,000元、各種名義之借
    款499,537元、開設公司之借款326,700元等，合計2,426,23
    7元，被告則否認有何侵權行為，惟自認有向原告借款約1,
    900,000元至2,000,000元左右，但是並無詐欺原告之行為，
    並願意以每月攤還20,000元之方式清償借款。
  (二)按因故意或過失，不法侵害他人之權利者，負損害賠償責任
    。故意以背於善良風俗之方法，加損害於他人者亦同。違反
    保護他人之法律，致生損害於他人者，負賠償責任。但能證
    明其行為無過失者，不在此限；民法第184條定有明文。又
    當事人主張有利於己之事實者，就其事實有舉證之責任，民
    事訴訟法第277條前段定有明文。而因侵權行為所生之損害
    賠償請求權，以有損害之發生，及行為人有故意或過失不法
    侵害他人權利之事實外，並以二者之間有相當因果關係為其
    成立要件，若其行為並無不法，或其行為並無故意或過失，
    即無賠償之可言。是倘行為人否認有侵權行為，即應由請求
    人就此利己之事實舉證證明，若請求人先不能舉證以證實自
    己主張之事實為真實，則行為人就其抗辯事實即令不能舉證
    ，或所舉證據尚有瑕疵，亦應駁回請求人之請求（最高法院
    17年上字第917號、58年台上字第1421號判例要旨、82年度
    台上字第267號判決要旨參照）。
  (三)本件原告基於侵權行為之法律關係，請求被告給付2,426,23
    7元，既為被告所否認，依上開說明，自應由原告先就被告
    有侵權之行為，並因而致其受有損害之有利於己之事實負舉
    證責任。本院查：
  1.原告主張被告有前開侵權行為，無非以被告給原告之名片影
    本4張、匯款單影本1張、支票照片影本9張、合作金庫銀行
    自動櫃員機交易明細單影本1張、存摺影本1張、合作金庫銀
    行存款憑條影本7張、支票證反面影本11張、明通法律事務
    所函影本1份等為證（見本院卷第9頁至第39頁）。然上開證
    據資料，僅能證明：1.被告曾任職於千翔保全公司物管課襄
    理及副理。2.兩造之間確有於95年間及96年間，由逢甲公司
    開立合作金庫銀行東三重分行支票等之金錢往來。3.原告確
    有匯款予被告。4.原告曾委託明通法律事務所催告被告返還
    騙取之2,427,832元等事實。上開事實固能證明兩造之間存
    有借貸契約或票據關係之法律行為，但並不能執此認定被告
    係以故意或過失之詐騙方法，對原告施以不法加害行為，故
    原告以上開證據資料，指稱被告應負侵權行為損害賠償責任
    ，自嫌速斷無據。
  2.原告主張系爭款項，其中有一筆1,300,000元的借款，被告
    本來說要買房子，後來會用伊父親的保險理賠金來還原告，
    可是後來也沒有返還一節，僅能構成借款返還債務不履行之
    契約責任，並非當然構成不法侵權行為。又參以被告於本院
    言詞辯論時，當庭表示願意以每月攤還20,000元之方式清償
    原告1,900,000元至2,000,000元左右之借款（見本院卷第52
    頁98年9月30日言詞辯論筆錄），亦足徵被告事後有分期還
    款之意思。再參酌原告經本院訊問為何要借錢給被告時自認
    ：「因為當時我跟被告是男女朋友，交往不到一年」（見本
    院卷第52頁98年9月30日言詞辯論筆錄）之事實以觀，被告
    辯稱原告出借款項之原因，係基於男女朋友私誼關係所為，
    被告並無詐騙原告之意思等語，即堪採信。
  3.綜上所述，原告未能舉證證明被告有何侵權行為，故其依據
    民法第184條之規定，主張被告應負侵權行為損害賠償責任
    ，即無理由。
四、綜上，原告既未能舉證證明被告有何詐騙金錢之侵權行為，
    其依民法第184條規定請求被告給付2,426,237元，並無理由
    ，應予駁回。原告之訴既經駁回，其假執行之聲請亦失所附
    麗，應併予駁回之。
五、本件事證已臻明確，兩造其餘主張、陳述及所提之證據暨攻
    擊防禦方法，經本院審酌後，認均與本案判斷結果無影響，
    毋庸再予一一審酌，附此敘明。
六、結論：原告之訴為無理由，依民事訴訟法第78條，判決如主
    文。
中    華    民    國    98    年    10    月    21    日
                  民事第一庭    法  官  黎文德
以上正本係照原本作成
如對本判決上訴，須於判決送達後20日內向本院提出上訴狀
中    華    民    國    98    年    10    月    21    日
                                書記官  趙彬


司法院資訊處製作；財團法人民間司法改革基金會備份。
